臺灣高等法院臺中分院民事裁定　100年度抗字第200號
抗　告　人　蔡朝棟
　　　　　　蔡朝雄
　　　　　　蔡震巽
　　　　　　蔡朝嘉
相　對　人　蔡麗真
上列抗告人因與相對人間確認通行權事件，對於中華民國100年
3月31日臺灣臺中地方法院100年度補字第420號所為裁定提起抗
告，本院裁定如下：
      主  文
抗告駁回。
抗告訴訟費用由抗告人負擔。
      理  由
一、按「訴訟標的之價額，由法院核定。核定訴訟標的之價額，
    以起訴時之交易價額為準；無交易價額者，以原告就訴訟標
    的所有之利益為準。法院因核定訴訟標的之價額，得依職權
    調查證據。」，民事訴訟法第七十七條之一第一、二項定有
    明文。又法院除別有規定外，應僅就當事人聲明事項而為判
    決（同法第三百八十八條規定參照），故法院核定訴訟標的
    價額時，應以原告起訴主張之聲明為計價基礎。
二、抗告意旨略以：相對人主張通行抗告人所有台中市○○區○
    ○段104、104－3、104－5、104－9地號農地，應為長180米
    （公尺，下同）、寬3米，為140平方公尺，以公告現值每平
    方公尺新台幣（下同）6,800元計，為3,672,000元，惟相對
    人確僅主張要通行36平方公尺，而以長180米算，寬僅20公
    尺，並不足以供人車通行，然原審竟依相對人之主張，未依
    寬3米為計算第一審訴訟費用，自有不當，因而請求廢棄原
    裁定等語。
三、查，本件相對人起訴聲明，係請求抗告人所有台中市○○區
    ○○段104、104－3、104－5、104－9地號農地中36平方公
    尺以供其通行，有起訴狀附卷可稽（見原審卷第一頁），揆
    之上開說明，自應以相對人即原告起訴時之聲明為計價基準
    ，是抗告人主張應以寬3米為計算，共140平方公尺為計價云
    云，為不可採。從而本件相對人請求確認通行權，因起訴時
    未據繳納裁判費，經原審價額核定為244,800元〔計算式：
    （通行土地每平方公尺之公告土地現值）6800×（相對人主
    張通行土地之面積）36=244,800〕，應徵收第一審裁判費2,
    650元，爰依民事訴訟法第二百四十九條條第一項但書之規
    定，限相對人於收受本裁定送達五日內補繳，逾期不繳，即
    駁回其訴，依法並無違誤。抗告人猶執前詞，提起抗告，請
    求廢棄原裁定，為無理由，應駁回其抗告。
三、據上論結，本件抗告為無理由，依民事訴訟法第四百九十五
    條之一第一項、第四百四十九條第一項、第九十五條、第八
    十五條第一項前段、第七十八條，裁定如主文。
中    華    民    國   100    年    5     月    11    日
                民事第六庭    審判長法  官  袁再興
                                    法  官  吳惠郁
                                    法  官  盧江陽
以上正本係照原本作成。
抗告人得再抗告。
再為抗告應以適用法規顯有錯誤為理由。
如提起再抗告者應於裁定送達後10日內向本院提出抗告理由狀（
須按照他造人數附具繕本）並繳納抗告裁判費新臺幣1,000元，
同時委任律師或具有律師資格之關係人為代理人。
                                    書記官  陳麗玉
中    華    民    國   100    年    5     月    11    日
                                                      Ａ